【裁判字號】    99,訴,50
【裁判日期】    990226
【裁判案由】    偽造文書
【裁判全文】
臺灣板橋地方法院刑事判決                99年度訴字第50號
公  訴  人  臺灣板橋地方法院檢察署檢察官
被      告  乙○○
上列被告因偽造文書案件，經檢察官提起公訴（98年度偵字第
28080 號、第31389 號），被告於準備程序中對被訴之事實為有
罪陳述，本院合議庭裁定由受命法官獨任行簡式審判程序，並判
決如下：
    主  文
乙○○行使偽造私文書，足以生損害於他人及公眾，處有期徒刑
肆月，如易科罰金，以新台幣壹仟元折算壹日，附表一所示偽造
之「甲○○」署押沒收。又行使偽造私文書，足以生損害於他人
及公眾，處有期徒刑肆月，如易科罰金，以新台幣壹仟元折算壹
日，附表二所示偽造之「甲○○」署押沒收。應執行有期徒刑陸
月，如易科罰金，以新台幣壹仟元折算壹日，附表一、二所示偽
造之「甲○○」署押均沒收。
    事  實
一、乙○○於民國九十五年間因另案經法院及檢察署發布通緝，
    為規避員警查緝，竟利用其得悉弟甲○○之年籍資料，於下
    列時、地，為行使偽造收受舉發違反道路交通管理事件通知
    單意思文書之行為：(一)乙○○於九十八年三月十五日上午十
    一時十分許，騎乘車號VK-872號重型機車，行經臺北縣三峽
    鎮○○路110 縣道三十四公里處，因違規未戴安全帽為臺北
    縣政府警察局三峽分局成福派出所員警廖崑雄攔停稽查舉發
    時，竟為免遭警方查緝，乃基於行使偽造私文書之犯意，冒
    用「甲○○」之名義，在警員廖崑雄當場製發之臺北縣政府
    警察局北縣警交大字第C00000000 號舉發違反道路交通管理
    事件通知單上「收受通知聯者簽章」欄偽造「甲○○」署押
    （即簽名）（舉發通知單一式三聯，違規人簽名在第二聯移
    送聯，自動複寫至第三聯存根聯），表示其收到該通知單之
    意思，偽造收受該舉發通知單意思之私文書，並持以行使，
    交回該偽造之私文書予舉發警員處理，而主張係由「甲○○
    」本人領受該違規通知單，舉發員警復將該違規通知單之通
    知聯（此聯免簽名）交予乙○○執有，足以生損害於「甲○
    ○」、警察機關及監理機關對於違反道路交通管理事件稽查
    舉發之正確性。(二)乙○○於九十八年三月二十二日十四時十
    四分許，騎乘車號KYV-476 號重型機車，行經臺北縣樹林市
    ○○路與博愛街口，因紅燈違規左轉為臺北縣政府警察局樹
    林分局樹林派出所員警路張文鑫攔停稽查舉發時，竟為免遭
    警方查緝，乃另基於行使偽造私文書之犯意，冒用「甲○○
    」之名義，在警員張文鑫當場製發之臺北縣政府警察局北縣
    警交大字第C00000000 號舉發違反道路交通管理事件通知單
    上「收受通知聯者簽章」欄偽造「甲○○」署押（即簽名）
    （舉發通知單一式三聯，違規人簽名在第二聯移送聯，自動
    複寫至第三聯存根聯），表示其收到該通知單之意思，偽造
    收受該舉發通知單意思之私文書，並持以行使，交回該偽造
    之私文書予舉發警員處理，而主張係由「甲○○」本人領受
    該違規通知單，舉發員警復將該違規通知單之通知聯（此聯
    免簽名）交予乙○○執有，足以生損害於「甲○○」、警察
    機關及監理機關對於違反道路交通管理事件稽查舉發之正確
    性。嗣因甲○○本人收受監理機關之交通違規裁決書後，於
    九十八年九月一日向監理機關申訴後得知遭人冒名並在上開
    舉發違反道路交通管理事件通知單上偽造簽名之事，並報警
    循線查悉上情。
二、案經臺北縣政府警察局樹林分局移送暨本院依職權告發函送
    臺灣板橋地方法院檢察署檢察官偵查起訴。
    理  由
壹、程序部分：按除被告所犯為死刑、無期徒刑、最輕本刑為三
    年以上有期徒刑之罪或高等法院管轄第一審案件者外，於第
    一次審判期日前之準備程序進行中，被告先就被訴事實為有
    罪之陳述時，審判長得告知被告簡式審判程序之旨，並聽取
    當事人、代理人、辯護人及輔佐人之意見後，裁定進行簡式
    審判程序，刑事訴訟法第二百七十三條之一第一項定有明文
    。經核本件被告所犯係死刑、無期徒刑、最輕本刑為三年以
    上有期徒刑以外之罪，其於準備程序中就被訴事實為有罪之
    陳述，經法官告知簡式審判程序之旨，並聽取公訴人、被告
    之意見後，本院爰依首揭規定，合議裁定由受命法官獨任進
    行簡式審判程序，合先敘明。
貳、實體部分：
一、訊據被告孫長源對於上揭偽造舉發違反道路交通管理事件通
    知單並持以行使之犯行，於警詢、偵查及本院審理中均坦承
    不諱，核與證人即被害人甲○○於警詢之證述之情節大致相
    符，並有交通部公路總局臺北區監理所板橋監理站函及聲明
    異議狀、臺北縣政府警察局北縣警交大字第C00000000 號、
    C00000000 號舉發違反道路交通管理事件通知單等件在卷可
    稽，足認被告自白與事實相符，洵堪採為認定事實之憑據。
    本案事證明確，被告犯行堪以認定，應依法論科。
二、查被告在違反道路交通管理事件通知單之「收受通知聯者簽
    章」欄內偽簽「甲○○」姓名，即係其表示已收到該通知單
    之意思，且其復將上開通知單交回警員處理，顯然於該文書
    之內容有所主張，核被告事實欄一(一)、(二)之行為，均係犯刑
    法第二百十六條、第二百十條之行使偽造私文書罪。其偽造
    署押（即偽造簽名）為偽造私文書之階段行為，且偽造之低
    度行為則為行使之高度行為所吸收，均不復另論。被告所犯
    上開行使偽造私文書二罪，時間地點不同，顯見其犯意個別
    ，行為互殊，應予分論併罰。爰審酌被告因另案遭通緝，竟
    冒用他人名義簽收違規通知單，以規避員警查緝，其行為可
    訾，應予非難，兼衡被告素行不佳（見卷附臺灣高等法院被
    告前案紀錄表所載被告犯罪紀錄，但不構成累犯）、智識程
    度、生活狀況、所生之危害及其犯後坦承犯行之態度等一切
    情狀，分別量處如主文所示之刑，及均諭知易科罰金之折算
    標準，並定其應執行之刑及諭知易科罰金之折算標準，以資
    懲儆。末查，如附表一、附表二所示被告偽造之「甲○○」
    署押，不問屬於犯人與否，均應依刑法第二百十九條規定宣
    告沒收。本件舉發員警於上開舉發當時，有將上開事實欄一
    (一)、(二)所載之違規通知單之通知聯（此部分免簽名）交予被
    告乙○○執有，業據被告供明在卷，因上開違規通知單並非
    違禁物，其上亦無應沒收之署押，為避免執行困難，故就事
    實欄一(一)、(二)所載違規通知單之通知聯，爰不予宣告沒收，
    附此敘明。
據上論斷，應依刑事訴訟法第二百七十三條之一第一項、第二百
九十九條第一項前段，刑法第二百十六條、第二百十條、第二百
十九條、第四十一條第一項前段、第五十一條第五款，判決如主
文。
本案經檢察官簡志祥到庭執行職務
中    華    民    國    99    年    2     月    26    日
                  刑事第二庭    法  官  李釱任
以上正本證明與原本無異。
如不服本判決應於收受判決後10日內向本院提出上訴書狀，並
應敘述具體理由。其未敘述上訴理由者，應於上訴期間屆滿後
20日內向本院補提理由書（均須按他造當事人之人數附繕本）
「切勿逕送上級法院」。
                                書記官  陳秀慧
中    華    民    國    99    年    3     月    1     日
附錄本案論罪科刑法條全文
刑法第210條：
偽造、變造私文書，足以生損害於公眾或他人者，處五年以下有
期徒刑。
刑法第216條：
行使第210條至第215條之文書者，依偽造、變造文書或登載不實
事項或使登載不實事項之規定處斷。
附表一：
臺北縣政府警察局九十八年三月十五日C 00000000號舉發違反道
路交通管理事件通知單存根聯、移送聯「收受通知聯者簽章欄」
上偽造之「甲○○」署押各壹枚（共計貳枚）。
附表二：
臺北縣政府警察局九十八年三月二十二日C 00000000號舉發違反
道路交通管理事件通知單存根聯、移送聯「收受通知聯者簽章欄
」上偽造之「甲○○」署押各壹枚（共計貳枚）。

司法院資訊處製作；財團法人民間司法改革基金會備份。
